【裁判字號】    90,上易,2514
【裁判日期】    900928
【裁判案由】    妨害自由等
【裁判全文】
臺灣高等法院刑事判決                  九十年度上易字第二五一四號
    上  訴  人
    即  被  告  丙○○
右上訴人因妨害自由等案件，不服臺灣板橋地方法院九十年度易字第一六一一號中華
民國九十年六月十九日第一審判決（起訴案號：臺灣板橋地方法院檢察署八十九年度
偵字第二○四○一號、九十年度偵字第七一○號），提起上訴，本院判決如左：
    主      文
原判決關於毀損罪暨定執行刑部分均撤銷。
丙○○連續損壞他人之冰箱玻璃、燈管，足以生損害於他人，處罰金肆仟元，如易服
勞役以參佰元折算壹日。
其餘上訴駁回。
右揭撤銷改判所處之罰金，與駁回上訴所處之罰金部分，應執行罰金伍仟元，如易服
勞役以參佰元折算壹日。
    事      實
一、緣丙○○因其鄰居黃錢妹經常對其批評，心生不滿，於民國八十九年七月十二日
    （起訴書誤載為十一日）凌晨一時許，在黃錢妹位於臺北縣泰山鄉○○街十五號
    住處與黃女發生爭執，嗣於黃女住處旁，拾起鐵棍一支毆打在旁觀看之乙○○身
    體，致乙○○受有額部挫傷、右前臂擦傷、右上臂挫擦傷、左大腿挫傷等傷害；
    復於八十九年九月十九日下午四時許，見乙○○在臺北縣泰山鄉○○街十五號前
    之路旁與人泡茶，竟再行毆打乙○○（丙○○所涉傷害犯行部分，原審法院另案
    審理，詳後述之），並另行基於侮辱之犯意，於該路旁為不特定人或多數人得共
    聞共見之狀況下，公然以「幹你娘」之穢語辱罵乙○○。
二、丙○○另因遭所任職之「春夏秋冬檳榔攤」負責人甲○○解僱，雙方尚有薪資之
    糾紛未解決，其並認甲○○未完全給付其薪資，且其間曾遭人毆打，懷疑係甲○○所指使，而心有不甘，竟各基於毀損及妨害自由之概括犯意，先於八十九年十
    一月十八日凌晨三時三十分許，前往甲○○所經營位於臺北縣新莊市○○路六一
    二號之檳榔攤位店內，砸毀該店之冰箱玻璃及燈管，足以生損害於甲○○，復對
    該店內之服務小姐翁春芳恫嚇稱：其身上有槍，不要插手，若不閃開發生事情要
    自己負責等語，並逕伸手打開抽屜取走現金新臺幣（下同）五千五百二十元，且
    取走攤內之香煙五、六條（此部分起訴書漏載，應予補充），以充抵其薪資，翁
    春芳因而心生畏懼，致生危害於安全，乃任由其取走該等財物，其即以此脅迫方
式妨害翁春芳行使對該店內財物之管理權。丙○○續於同日凌晨四時許，前往甲○○所經營位於臺北縣泰山鄉○○路○段八三四號之檳榔攤位店內，隨手持店內
    所有之鐵條一把，砸毀該店之桌上玻璃及燈管，足以生損害於甲○○，復對該攤
    內之服務小姐謝美鈺恫嚇稱：其身上有槍，不要插手，若不閃開發生事情要自己
    負責等語，並逕伸手打開抽屜取走現金六千三百零一元，以充抵其薪資，謝美鈺
    因而心生畏懼，致生危害於安全，乃任由其取走該筆款項，其即以此脅迫方式妨
    害謝美鈺行使對該店內財物之管理權。
三、案經被害人乙○○、甲○○訴由臺北縣警察局新莊分局報請臺灣板橋地方法院檢
    察署檢察官偵查起訴。
    理      由
一、本件上訴人即被告丙○○先前曾被訴於民國八十九年七月十二日凌晨一時許，基
    於毀損之故意，徒手打破宋倫財所有、由宋倫財與其妻黃錢妹共同居住使用、位
    於臺北縣泰山鄉○○街十五號之住宅大門玻璃，旋無故侵入前揭宋倫財及黃錢妹
    之住宅內，復與蔡杞弘（另案審理）基於傷害人身體之概括犯意聯絡，共同出手
    毆打Ａ女（真實姓名年籍詳卷）成傷；嗣復與蔡杞弘復共同基於同前之概括犯意
    ，在上開宋倫財與黃錢妹之住處前屋簷下，由被告搶下宋倫財所持之上開枴杖後
    ，以該枴杖毆打宋倫財之身體，蔡杞弘亦徒手毆打宋倫財之身體，至宋倫財受有
    頸部挫擦傷等傷，被告並單獨基於同前之概括犯意，自黃錢妹住處旁拾起鐵棍一
    支毆打在旁觀看之乙○○身體，致乙○○受有額部挫傷等傷之傷害等之案件，業
    經原審法院於九十年五月十五日以八十九年度訴字第二一○九號刑事判決，就被
    告所涉傷害、毀損、侵入住宅等罪，判處有期徒刑八月，此有前開刑事判決一份
    在卷可稽。而本件被告被訴公然侮辱、毀損及妨害自由等罪，有關公然侮辱及妨
    害自由二罪部分，與其前已判決之傷害、毀損及侵入住宅罪之行為不同，罪質互
    異，且無牽連犯或想像競合犯之裁判上一罪關係，是公訴人自得就本件被告所涉
    公然侮辱及妨害自由之部分另行起訴；就毀損部分，被告前案（即上述八十九年
    度訴字第二一○九號刑事案件）係因與黃錢妹發生爭執，而毀損黃女之住宅大門
    玻璃，本件則係因與告訴人甲○○雙方之薪資糾紛未解決，且其間曾遭人毆打，
    懷疑係甲○○所指使，而心有不甘，基於毀損之犯意，毀損甲○○所經營前述二
    店之物品，足見被告本件毀損甲○○店內物品之犯行係臨時起意，與被告前開毀
    損黃錢妹住宅大門玻璃之犯行，主觀上並非基於概括之犯意連續為之，且客觀上
    殊難認被告於毀損黃錢妹住宅大門玻璃後，對於其後遭人毆打懷疑為甲○○所指
    使及因與甲○○間存有薪資糾紛，乃進而毀損甲○○店內物品之犯行，已有所認
    識及計劃，二者應無連續犯之裁判上一罪關係，從而本件被告被訴公然侮辱、毀
    損及妨害自由等罪，既未據起訴，本院自得予以審理。是被告在原審之辯護人以
    本件業經公訴人提起公訴，並由原審法院於九十年五月十五日以八十九年度訴字
    第二一○九號刑事判決，就被告所涉傷害、毀損、侵入住宅等罪，判處有期徒刑
    八月，而認法院已不得再就本件被告被訴公然侮辱、毀損及妨害自由等罪再予審
    理云云，顯有誤會，合先敘明。
二、被告丙○○，經傳未到，惟其於原審訊問時除對於其自前開二店所取得之現金款
    項分別為五千五百二十元及六千三百零一元乙節，辯稱其共取得之現金僅約五千
    元外，就其餘所犯公然侮辱、毀損及妨害自由等部分則均坦承不諱，核與告訴人
    乙○○、甲○○於警詢或偵審中指訴之情節相符，並經證人鄭麗雪、黃洪絹於警
    詢或檢訊證述上情明確。另查，被告於上述二店所分別取得之款項，依序各為五
    千五百二十元及六千三百零一元之事實，業據告訴人甲○○於警詢及檢訊均指稱
    甚詳，並經證人即店內職員謝美鈺、柴穎龍於警詢時證稱上情無訛，復有該二店
    之業務日報表一份附於偵查卷可參，應認被告於前述二店所分別取得之款項，依
    序各為五千五百二十元及六千三百零一元，且被告既自承確有自該二店內取走現
    金及物品，是無論被告自該二店內所取得之現金確實數額為何，仍無礙其妨害自
    由犯行之成立。此外，並有現場照片八幀及告訴人甲○○店內所有為被告持以砸
    毀物品之鐵條一把扣案可證，本件事證明確，被告公然侮辱、毀損及妨害自由等
    犯行，均堪以認定，應依法論科。
三、按被告在路旁公共場所辱罵告訴人乙○○，核其所為係犯刑法第三百零九條第一
    項之公然侮辱罪。再被告先後二次損壞告訴人甲○○店內所有之之冰箱玻璃、桌
    上玻璃、燈管等物，所為則係犯同法第三百五十四條之毀損罪。又被告以「其身
    上有槍，不要插手，若不閃開發生事情要自己負責」等言詞，分別向告訴人甲○○所僱用之人員翁春芳、謝美鈺恫嚇，而以此脅迫之方式，先後二次阻止渠等行
    使告訴人甲○○所賦予管理店內財物之管理權，妨害翁春芳、謝美鈺二人行使權
    利，核其所為另係犯刑法第三百零四條第一項之以脅迫妨害人行使權利罪，公訴
    人認此部分係犯同條項前段之以強暴脅迫使人行無義務之事，尚有誤會；另因刑
    法第三百零四條第一項之罪，原包括以言詞恫嚇作為脅迫之方法，即脅迫當然包
    括以言詞恫嚇之情事在內，則被告向告訴人所僱用人員為前開恫嚇之言語，自屬
    包含於妨害自由之同一意念之中，縱其所為亦合於刑法第三百零五條恐嚇危害安
    全之情形，仍應視為同法第三百零四條第一項罪名之部分行為，自不另論罪。被
    告先後二次毀損告訴人甲○○店內之物品，與其前後二次妨害被害人翁春芳、謝
    美鈺行使權利之犯行，均時間緊接、所犯係構成要件相同之罪名，顯係基於概括
    之犯意反覆為之，應均依連續犯之規定論以一罪，並各依法加重其刑。其所為上
    開公然侮辱、毀損及妨害自由等犯行，犯意各別，行為互殊，應予分論併罰。原
    審就被告毀損犯行論罪科刑，固非無見，然原判決主文就被告連續二次毀損之冰
    箱玻璃、桌上玻璃、燈管等物均予記載，於法尚有未合，被告未具理由上訴，雖
    無理由，然原判決此部分既有可議之處，仍難維持，應由本院予以撤銷改判。爰
    審酌被告之素行，與其因細故毀損告訴人甲○○之店內物品，其犯罪手段、目的
    、對告訴人造成損害之程度等一切情狀，量處如主文所示之罰金刑，並諭知易服
    勞役之折算標準，且所處罰金與駁回上訴部分（詳如後述）所處罰金刑部分定其
    應執行之刑，以示懲儆。至扣案為被告持以砸毀告訴人甲○○店內物品之鐵條一
    把，係告訴人甲○○店內所有之物，此據被告陳明在卷，則該把鐵條既非被告所
    有，本院即不予宣告沒收。至於被告公然侮辱、強制犯行部分，原審同此事實認
    定，依刑法第二條第一項前段（漏引）、第三百零九條第一項、第三百零四條第
    一項、第四十一條第一項、第四十二條第二項、罰金罰鍰提高標準條例第一條前
    段、第二條之規定，並審酌被告一切犯罪情狀，分別量處罰金二千元及有期徒刑
    四月，並諭知易服勞役和易科罰金之折算標準，其認事用法及量刑均無不當，被
    告就此部分未具理由上訴，應予駁回。
四、另公訴人認被告亦有搬走告訴人甲○○店內之啤酒共計三、四箱，然被告於原審
    審理時則否認有搬走告訴人甲○○店內啤酒共計三、四箱之行為，辯稱：其僅有
    取走香煙五、六條等語。查，告訴人甲○○於警詢時並未指稱被告有搬走伊店內
    啤酒之情事，證人即該店職員謝美鈺、柴穎龍於警詢時亦未證稱被告確有搬走店
    內之啤酒等語，是參以偵查卷附之前開二店業務日報表一份，其中亦無店內啤酒
    短少之記載，復查別無其他積極證據，足資證明被告有此部分之犯罪，本應為無
    罪之諭知，惟公訴意旨認此部分與被告前開有罪之妨害人行使權利部分，有實質
    上一罪關係，爰不另為無罪之諭知。
五、被告經合法傳喚，無正當理由不到庭，爰不待其陳述逕行判決。
據上論斷，應依刑事訴訟法第三百六十九條第一項前段、第三百六十四條、第三百七
十一條、第二百九十九條第一項前段、第三百六十八條，刑法第五十六條、第三百五
十四條、第五十一條第七款、第四十二條第二項，罰金罰鍰提高標準條例第一條前段
、第二條，判決如主文。
本案經檢察官蔡薰慧到庭執行職務。
中    華    民    國      九十    年      九        月     二十八       日
                          臺灣高等法院刑事第八庭
                              審判長法  官  蔡  秀  雄
                                    法  官  楊  炳  禎
                                    法  官  沈  宜  生
右正本證明與原本無異。
不得上訴。
    書記官  楊  翠  明
中    華    民    國      九十    年      十        月       二         日
附錄  本判決論罪科刑法條：
刑法第三百五十四條
毀棄、損壞前二條以外之他人之物或致令不堪用，足以生損害於公眾或他人者，處二
年以下有期徒刑、拘役或五百元以下罰金。


司法院資訊處製作；財團法人民間司法改革基金會備份。
